臺灣高雄地方法院刑事判決　　　　　　　　　　　　九十三年度訴字第九八六號
　　公　訴　人　臺灣高雄地方法院檢察署檢察官
　　被　　　告　甲○○
　　選任辯護人　陳清和律師
右列被告因違反毒品危害防制條例案件，經檢察官提起公訴（九十二年度偵字第二三
二四０號），本院判決如左：
    主  文
甲○○持有第二級毒品，處有期徒刑壹拾月。扣案第二級毒品甲基安非他命（驗後毛
重肆佰伍拾公克）沒收銷燬之。
    事  實
一、甲○○之夫莊榮田於民國（下同）九十二年六月二十八日中午十二時五十分許，
    因腦幹出血，在高雄市阮綜合醫院醫治無效死亡後遺留第二級毒品甲基安非他命
    （起訴書誤載為安非他命，驗後毛重四百五十公克）。甲○○於九十二年十一月
    十日、十一日間清理房間時發現上開甲基安非他命後，明知其係第二級毒品，仍
    持有之。經警於九十二年十一月十三日十二時十七分許持搜索票前往高雄市前鎮
    區○○○路三九九巷十五號四樓其住處搜索時，在甲○○身上起出一包甲基安非
    他命，嗣經甲○○主動交附所持有之其餘二十一包甲基安非他命（上開二十二包
    甲基安非他命驗前毛重為四五０．一公克，驗後毛重為四五０公克）。
二、案經東部地區巡防局台東機動查緝隊移請臺灣高雄地方法院檢察署檢察官偵查起
    訴。
    理  由
一、訊據被告甲○○固坦承發現並持有扣案之甲基安非他命，惟矢口否認有何違反毒
    品危害防制條例之犯行，辯稱：伊不知道這是什麼東西，聽收音機說安非他命可
    以減肥，伊當時不確定，正在拿一些扣案的毒品去請問伊先生友人等語，然查：
    (一)被告業於警訊時供稱：「（問：你發現這些毒品後，明知持有毒品是違法的，
    為何仍保留至現在？）我想留下來作減肥用」，嗣於檢察官偵訊時改稱那時（指
    警訊時）很緊張是亂講的」、「警方找我的前幾天發現，我不確定是安非他命，
    我只是懷疑可能是安非他命」等語（見92偵23240卷第八頁背面、第九頁），足
    見被告於警訊所為自白係出於自由意志，且發現扣案物品時已懷疑係毒品，另參
    以被告明知其夫生前有施用甲基安非他命之習性（見本院九十三年六月三十日審
    判筆錄第六頁），且前於九十三年六月二日晚間七時五十分許為警搜索時主動交
    出第一級毒品海洛因二十包（毛重六一四點四公克）、安非他命大包十三包、小
    包十包（毛重五二五點三公克）、空夾鍊袋乙包、電子磅秤乙組、毒品磨粉器乙
    組之物（見臺灣高雄地方法院檢察署檢察官九十二年度偵字第一四三三九號），
    足見被告對於毒品有一定之認識，被告所發現扣案之甲基安非他命又無異於常態
    之外觀，被告於發現後豈有再向他人諮詢是否係毒品之理？況且被告供稱未聯絡
    特定人以鑑別是否係毒品（見本院九十三年六月三十日審判筆錄第七頁）等語亦
    有違常情，被告所辯不知扣案物品是毒品等語，顯係卸責之詞，不足採信。又扣
    案之晶體，經送驗結果，確含有甲基安非他命成分，復有高雄醫學大學附設中和
    紀念醫院九十三年一月六日編號9301-9號檢驗報告（見92偵23240號卷第十五頁
    ）一紙在卷可稽。是堪認被告於發現扣案毒品時，已知悉係甲基安非他命而持有
    之。(二)至於扣案晶體經檢定確含「甲基安非他命成分」與起訴書所記載之「安非
    他命」固同為毒品危害防制條例第二條第二項所規定之第二級毒品，然在分類上
    既有不同，且經鑑定係含「甲基安非他命」成分，自應認定系爭扣案毒品係「甲
    基安非他命」，並非「安非他命」，起訴書就此應係誤載，併此敘明。
二、(一)查甲基安非他命係毒品危害防制條例第二條第二項第二款所明定之第二級毒品
    ，又九十三年一月九日修正施行之毒品危害防制條例於第十一條增列第四項規定
    持有毒品達一定數量者，加重其刑至二分之一，其標準由行政院定之。行政院嗣
    於九十三年一月七日依前揭授權訂定公布持有第二級毒品淨重（指除去包裝後之
    毒品重量）十公克以上者，需加重其刑至二分之一，爰審酌毒品危害防制條例前
    揭加重規定係屬刑法分則加重性質，而分則加重之性質，係就犯罪類型變更之個
    別犯罪行為，予以加重處罰，而成立另一獨立之罪（參照最高法院六十九年台上
    字第三二五四號判例意旨），是上開規定係修法增列之犯罪類型。(二)又公訴意旨
    係認定被告基於意圖販賣之目的而持有扣案之甲基安非他命，然本件並無任何證
    人指稱被告有販賣毒品，亦無任何證據證明被告有販賣毒品之預備或籌畫，單以
    被告所持有之毒品數量及被告本身並不施用甲基安非他命之事實，尚難推認被告
    係基於意圖販賣而持有扣案之甲基安非他命，然被告持有第二級毒品之行為既經
    檢察官起訴，本院自應予以審理，並變更其起訴法條。(三)是核被告甲○○持有驗
    後毛重四百五十公克之甲基安非他命之行為，係犯修正前毒品危害防制條例第十
    一條第二項之持有第二級毒品罪，亦係犯修正後毒品危害防制條例第十一條第四
    項、第二項之持有第二級毒品達淨重十公克以上之罪，而新法係加重同條例第十
    一條第二項之刑之二分之一，是比較新舊法結果，舊法刑度較輕，依刑法第二條
    第一項但書，仍應適用修正前毒品危害防制條例第十一條第二項之規定。(四)爰審
    酌被告持有第二級毒品數量非少，犯後又飾詞狡辯，毫無悔過之心，惟念及犯後
    主動交出大部分扣案毒品，並未將毒品外流以危害社會等一切情狀，量處如主文
    所示之刑。扣案之第二級毒品甲基安非他命（驗後毛重四百五十公克）應依毒品
    危害防制條例第十八條第一項前段之規定，沒收銷燬之。至於送驗耗費之甲基安
    非他命部分，既已滅失不存在，自無宣告沒收銷燬之必要。
據上論斷，應依刑事訴訟法第二百九十九條第一項前段、第三百條，修正前毒品危害
防制條例第十一條第二項、第十八條第一項前段，刑法第二條第一項但書、第十一條
，判決如主文。
本案經檢察官乙○○到庭執行職務
中      華      民      國    九十三年      七      月    二十一    日
                                      台灣高雄地方法院刑事第九庭
                                              審判長法  官    孫啟強
                                                    法  官    張茹棻
                                                    法  官    楊智守
右正本證明與原本無異。
如不服本判決，應於判決送達後十日內，向本院提出上訴狀。
                                                    書記官    王美玲
中    華    民    國      九十三      年      七      月      二十二      日
附錄本案論罪科刑法條：
修正前毒品危害防制條例第十一條
持有第一級毒品者，處三年以下有期徒刑、拘役或新臺幣五萬元以下罰金
。
持有第二級毒品者，處二年以下有期徒刑、拘役或新臺幣三萬元以下罰金
。
持有專供製造或施用第一、二級毒品之器具者，處一年以下有期徒刑、拘
役或新臺幣一萬元以下罰金。
